臺灣新竹地方法院民事裁定
110年度消債更字第92號
聲  請  人  
即債務人    羅銘良  

代  理  人  陳志寧律師
相  對  人  
即債權人    陽信商業銀行股份有限公司

法定代理人  陳勝宏  


相  對  人  
即債權人    花旗(台灣)商業銀行股份有限公司


法定代理人  莫兆鴻  
代  理  人  陳正欽  
相  對  人  
即債權人    永豐商業銀行股份有限公司

法定代理人  陳嘉賢  
代  理  人  呂亮毅  
相  對  人  
即債權人    日盛國際商業銀行股份有限公司

法定代理人  郭倍廷  


相  對  人  
即債權人    中國信託商業銀行股份有限公司


法定代理人  利明献  


相  對  人  
即債權人    台北富邦商業銀行股份有限公司

法定代理人  陳聖德  


相  對  人  
即債權人    合作金庫資產管理股份有限公司

法定代理人  蔡見興  
代  理  人  吳哲毅  
相  對  人  
即債權人    第一金融資產管理股份有限公司

法定代理人  施志調  


上列當事人聲請消費者債務清理事件，本院裁定如下：
    主  文
更生之聲請駁回。
聲請費用由聲請人負擔。
    理  由
一、按債務人對於金融機構負債務者，在聲請更生或清算前，應
    向最大債權金融機構請求協商債務清償方案，或向其住、居
    所地之法院或鄉、鎮、市、區調解委員會聲請債務清理之調
    解；協商或調解成立者，債務人不得聲請更生或清算。但因
    不可歸責於己之事由，致履行有困難者，不在此限。消費者
    債務清理條例（下稱消債條例）第151條第1項、第7項定有
    明文。次按消債條例之立法目的，乃在於使陷於經濟上困境
    之消費者，得分別情形依本條例所定重建型債務清理程序（
    更生）或清算型債務清理程序（清算）清理債務，藉以妥適
    調整其與債權人及其他利害關係人之權利義務關係，保障債
    權人之公平受償，並謀求消費者經濟生活之更生機會，從而
    健全社會經濟發展。是以，債務人若有不能清償債務或有不
    能清償之虞，且客觀上並無濫用更生或清算程序之情事，自
    應使其藉由消債條例所定程序以清理債務；然債務人若已利
    用消債條例前置協商或調解機制與金融機構達成協議，即須
    依約清償債務，不得依消債條例聲請更生或清算，蓋該債務
    清償方案係經債務人行使程序選擇權而與債權人締結之債務
    清理契約，其即應受該契約之拘束，債務人誠實遵守信用履
    行協商還款條件，惟於例外情形下發生情事變更，在清償期
    間收入或收益不如預期，致該方案履行困難甚或履行不能，
    因不可歸責於己之事由，始能聲請更生或清算，避免債務人
    任意毀諾已成立之協商，濫用更生或清算之債務清理程序。
二、本件聲請意旨略以：聲請人前有不能清償債務之情事，而積
    欠債務總額新臺幣（下同）1,804,312元（見調解卷第19頁
    ）。聲請人曾於民國（下同）105年3月18日與債權人前置調
    解成立，約定自105年4月10日起，分180期、每期清償7,340
    元（即本案全體債權人，見調解卷第49-52頁），聲請人依
    約清償半年左右，因聲請人父親過世遺留積欠農會之債務，
    致農會欲拍賣其居住之房屋，聲請人為清償父親之債務，不
    得已而協商毀諾。聲請人復於110年8月間於本院進行債務前
    置調解，最大債權銀行即陽信商業銀行股份有限公司（下稱
    陽信銀行）具狀表示：提供以債權本金分180期、零利率，
    每期清償5,697元之還款條件（見調解卷第151頁），惟雙方
    未能達成共識，以致前置調解不成立。為此，爰依消債條例
    請求裁定准許更生等語。
三、經查：
(一)聲請人主張積欠無擔保、無優先權債務總額1,804,312元，
    且於提出本件更生之聲請前，曾向本院聲請債務前置調解，
    惟雙方未能達成共識，以致前置調解未能成立乙情，此有陽
    信銀行110年7月9日陳報狀、聲請人110年8月6日陳報狀附於
    本院110年度司消債調字第123號案卷可稽（見調解卷第151
    、165頁）。然查，聲請人前於105年3月18日於法院前置調
    解成立，約定自105年4月10日起，分180期、每月清償金融
    機構5,750元、合作金庫資產管理股份有限公司1,084元、第
    一金融資產管理股份有限公司506元，每月總計清償7,340元
    之還款方案，此有臺灣新北地方法院105年度司消債調字第1
    21號調解筆錄在卷可稽（見調解卷第49-52頁），聲請人陳
    稱為免居住之房屋遭債權人拍賣，清償其父所遺之債務，不
    得已而毀諾云云（見本院卷第38頁），固據提出其父羅吉龍
    新竹縣關西鎮農會存摺交易明細（見本院卷第51-59頁），
    惟觀諸上開存摺交易明細，無從得知清償者是否為聲請人，
    尚難遽信。又雖聲請人未陳報其於協商及毀諾時每月收入及
    必要生活費用，惟是否因不可歸責於己之事由，致履行有困
    難，僅須於法院就更生或清算之聲請為裁判時存在，即與消
    債條例第151條第7項但書之規定相符。從而，聲請人雖曾與
    債權人調解成立而毀諾，其聲請更生程序，本院自應綜合聲
    請人目前全部收支及財產狀況，評估是否已不能維持符合人
    性尊嚴之最基本生活條件，而有「不可歸責於己事由致履行
    有困難」、「不能清償或不能清償之虞」等情。
(二)聲請人陳報其從事粗工或臨時工，薪資領現金，每月實領薪
    資約20,000元等語（見調解卷第17頁、本院卷第38頁），惟
    參以聲請人從事粗工、臨時工每日薪資至少約1,200元起，
    此有聲請人提出之資料在卷可憑（見本院卷第47-49頁），
    依此核算，聲請人每月工作僅有17日左右（計算式：20,000
    元÷1,200元），聲請人既已負債，實應於能力範圍內，盡力
    工作、積極尋求較高收入或兼職，並撙節開支以償還債務，
    本院審酌聲請人為70年次，現年41歲（見調解卷第21頁），
    正值壯年，有相當之勞動能力，且粗工、臨時工每日薪資至
    少約1,200元起，是聲請人每月收入至少應達勞動部於110年
    10月15日發佈，自111年1月1日起實施之每月基本工資為25,
    250元較為妥適，是本院即暫以聲請人每月收入25,250元，
    作為計算聲請人目前償債能力之依據。又聲請人主張每月必
    要生活支出為：膳食費7,500元、交通費6,000元、勞健保費
    2,499元、水電費480元、房屋稅及地價稅348元、電視機上
    盒565元，總計：17,392元，並提出上開費用繳納單據在卷
    供參（見調解卷第55-69頁）。然查：就聲請人所主張每月
    生活開銷之總額，仍不得高於衛生福利部公告臺灣省111年
    每人每月必要生活費用17,076元（111年度每月生活所必需〈
    必要生活費用〉數額一覽表，見本院卷第87頁），逾此範圍
    之數額應予剔除，則本件聲請人每月生活必要支出為17,076
    元，洵堪認定。
(三)從而，聲請人前於105年3月18日於法院前置調解成立，約定
    每月清償7,340元，已如前述，本院審酌聲請人每月收入應
    達基本工資25,250元，經扣除本院核定之必要生活支出17,0
    76元後，剩餘8,174元可供清償，尚能負擔每月7,340元之還
    款金額，故聲請人主張其有不可歸責於己之事由，致履行有
    困難，尚難採信，何況聲請人之父親羅吉龍前於102年4月27
    日死亡，此有戶籍謄本在卷可憑（見調解卷第21頁），復觀
    諸聲請人上開提出父親之農會存摺交易明細（見本院卷51-5
    9頁），103年至106年間每月均有攤還本息約5、6千元不等
    ，惟無從得知清償者為何人。且聲請人所居住之房屋為其父
    之遺產，繼承人為聲請人、聲請人之母及兄弟姐妹共五人，
    迄未辦理繼承登記等情，業據聲請人自承在卷（見本院卷第
    165頁），則前揭房屋所擔保之借款債務亦無由已陷於經濟
    困窘之聲請人全額負擔之理。聲請人前於105年3月18日於法
    院前置調解成立時已明知此情，仍與本案全體債權人調解成
    立，即不能執此理由主張因清償其父之借款債務係因不可歸
    責於己之事由，致履行顯有困難而毀諾。綜上，本院難認聲
    請人屬不可歸責於己之事由致其無法履行原定清償方案，是
    本件依消債條例第151條第7項不得聲請更生，自應駁回聲請
    人之聲請。
四、爰裁定如主文。
中　　華　　民　　國　　111 　年　　4 　　月　　11　　日
                  民事第一庭法　　　官　楊明箴
以上正本係照原本作成。
如不服本裁定，應於裁定送達後10日內，以書狀向本院提出抗告
，並繳納抗告費新臺幣1千元。
中　　華　　民　　國　　111 　年　　4 　　月　　12　　日
                               書　記　官　劉亭筠